臺灣臺南地方法院交通事件裁定　　　　95年度交聲字第1069號
移送機關　　交通部公路總局嘉義區監理所臺南監理站
受處分人
即異議人　　甲○○
上列受處分人因違反道路交通管理處罰條例案件，對於交通部公
路總局嘉義區監理所臺南監理站95年11月18日所為之裁決處分（
處分案號：嘉監南字第裁74-S00000000號）聲明異議，本院裁定
如下：
    主  文
原處分撤銷。
甲○○汽車駕駛人，在設有禁止臨時停車標線處所臨時停車，處
罰鍰新臺幣參佰元。
    理  由
一、原處分意旨略以：受處分人即異議人甲○○於民國95年10月
    30日上午11點13分左右，駕駛車牌號碼075-NV號營業小客車
    （計程車），行經臺南市政府所公告計程車不得臨時停車攬
    客之北門路1段經濟部商品檢驗局前時，有臨時停車攬客之
    違規行為，而經執勤之臺南市警察局交通隊警員發現後予以
    當場開單舉發。後來原處分機關即交通部公路總局嘉義區監
    理所臺南監理站經查證結果，亦以異議人駕駛計程車停車上
    客不遵守主管機關規定之違規事實明確，而依照道路交通管
    理處罰條例第60條第2項第4款之規定，裁處異議人罰鍰新臺
    幣9百元等語。
二、聲明異議意旨則略以：受處分人即異議人甲○○並不否認有
    於上述時間，駕駛前開營業小客車途經臺南市○○路○段之
    經濟部商品檢驗局前時，有靠邊臨時停車搭載乘客之行為，
    但因該處距離臺灣鐵路局臺南車站已有1百多公尺之遠，應
    非臺南市政府所公告臺南車站前計程車不得臨時停車攬客之
    範圍內，原處分機關未經查明，即貿然以異議人駕駛計程車
    有停車上客不遵守主管機關規定之違規行為，而依照道路交
    通管理處罰條例第60條第2項第4款之規定，裁處異議人罰鍰
    新臺幣9百元，實非適當，故異議人不服原處分，乃提起本
    件異議。
三、按汽車駕駛人，在設有禁止臨時停車標線處所臨時停車者，
    處新臺幣3百元以上6百元以下罰鍰；又臨時停車係指車輛因
    上、下人、客，裝卸物品，其引擎未熄火，停止時間未滿3
    分鐘，保持立即行駛之狀態，道路交通管理處罰條例第55條
    第3款及第3條第9款分別定有明文。又禁止臨時停車線為紅
    色實線，用以指示禁止臨時停車路段，道路交通標誌標線號
    誌設置規則第169條第1項、第2項亦規定甚明。
四、經查：
    （一）受處分人即異議人甲○○並不否認有於前述時、地，
          駕駛計程車行經臺南市○○路○段經濟部商品檢驗局
          前時，有臨時停車搭載乘客之事實，且有臺南市警察
          局南市警交字第S00000000號舉發違反道路交通管理
          事件通知單及臺南市警察局95年11月23日南市警交字
          第09518021610號書函各1份、臺南市警察局96年2月6
          日南市警交字第09650042600號函及所附之現場圖1紙
          及現場照片4張附卷可參，故異議人於上開時、地，
          駕駛營業小客車有臨時停車搭載乘客之情事，應可認
          定。
    （二）其次，臺南市政府為維護臺灣鐵路局臺南車站前之交
          通秩序，乃於臺南車站前設置計程車排班車道，並禁
          止計程車於排班車道外臨時停靠攬客，而於93年1月1
          4日，以南市交管字第09317500290號明文公告：「台
          南火車站周邊交通頻繁，特設置本計程車排班車道供
          本市所有計程車公平排班，嚴禁違規攬客營運、插班
          載客、妨害交通秩序及公平排班等行為，排班車道外
          禁止計程車進入臨時停靠，違者依道路交通管理處罰
          條例第五條、第三十八條、第五十六條、第六十條規
          定，予以告發（舉發之誤）。」等內容，並於臺南車
          站前之計程車排班區出入口及中端位置，各設置一面
          公告告示牌等情，則有臺南市政府96年1月4日南市交
          管字第09501205660號函及所附之公告與告示牌設置
          式樣及地點等資料存卷可考，顯見本件案載違規時間
          ，臺南車站前之計程車排班車道附近確經臺南市政府
          公告為限制計程車任意停靠攬客之處所。
    （三）然而，詳細審閱前述公告內容，則僅能瞭解計程車排
          班車道外禁止計程車進入臨時停靠，至於排班車道外
          所禁止計程車臨時停靠之範圍究竟有多大？經核尚無
          從由該公告內容得知。而本院函詢臺南市政府有關前
          述公告禁止停靠之具體範圍為何？，該市政府亦無法
          明確指出該公告所禁止計程車臨時停靠攬客之範圍究
          竟為何？而僅簡略指出計程車招呼站之使用範圍一情
          ，則有本院交通法庭96年3月29日南院慧刑復95交聲1
          069字第0960012705號函稿及臺南市政府96年4月4日
          南市交管字第09600309350號函各1份在卷可憑，可知
          身為主管機關之臺南市政府亦無從確認其所公告之禁
          止計程車臨時停靠攬客之明確範圍為何？
    （四）又受處分人即異議人甲○○於前述時、地，駕駛計程
          車臨時停靠搭載乘客之地點，係位於臺南市○○路○
          段之經濟部商品檢驗局前，距離臺南車站前計程車排
          班車道上所設置之上開公告牌約有66公尺，且與該計
          程車排班車道分屬上開北門路1段之兩側等情，則有
          前開臺南市警察局96年2月6日南市警交字第09650042
          600號函所附之現場圖1紙及現場照片4張在卷可佐，
          足見異議人駕駛計程車臨時停靠搭載乘客之地點，尚
          非緊鄰於上述計程車排班車道處。據此並參酌前述公
          告內容，本件實難確認異議人駕駛計程車臨時停靠搭
          載乘客之地點，即係前述公告所界定之禁止臨時停靠
          攬客範圍內，故原處分機關即交通部公路總局嘉義區
          監理所臺南監理站貿然以本件舉發通知單簡略之舉發
          違規事實，即認異議人有駕駛計程車上客不遵守主管
          機關規定之違規行為，而依照道路交通管理處罰條例
          第60條第2項第4款之規定，對於異議人加以裁罰，經
          核並非適法。
    （五）但查，受處分人即異議人甲○○於前述時、地，駕駛
          計程車臨時停靠搭載乘客之地點，係位於臺南市○○
          路○段之經濟部商品檢驗局前，而該地點之路邊劃設
          有屬禁止臨時停車線之紅色實線一節，則有前述臺南
          市警察局96年2月6日南市警交字第09650042600號函
          附之現場圖1紙及現場照片4張附卷足參。又異議人駕
          駛計程車停靠路邊讓招呼者上車搭乘之駕駛行為，復
          屬道路交通管理處罰條例第3條第9款所稱之臨時停車
          之行為，亦無疑問，故異議人於上開時、地，駕駛營
          業小客車而有在設有禁止臨時停車標線處所臨時停車
          之違規行為，則足以認定。
五、綜上所述，受處分人即異議人甲○○於上開時間，有駕駛營
    業小客車在臺南車站附近臨時停車搭載乘客之行為雖可認定
    ，然如前述說明可知，異議人之上開行為經查尚難認為有何
    不遵守主管機關規定之情事，而未該當於道路交通管理處罰
    條例第60條第2項第4款之處罰構成要件。從而，原處分機關
    即交通部公路總局嘉義區監理所臺南監理站貿然依據該條項
    之規定處罰異議人，經核並非適當，故應由本院裁定將原處
    分撤銷。然因異議人於前述同一時、地，駕駛營業小客車而
    在設有禁止臨時停車標線處所臨時停車之違規行為既可認定
    ，故本院仍應根據道路交通管理處罰條例第55條第3款之規
    定，並審酌異議人上述違規情節之輕重，而另為異議人如主
    文第2項所示之諭知，以資適法。
六、據上論斷，應依道路交通案件處理辦法第20條前段，裁定如
    主文。
中　　華　　民　　國　　96　　年　　4 　　月　　16　　日
                         交通法庭   法  官  陳志成
以上正本證明與原本無異。
如不服本裁定應於送達後5日內向本院提出抗告狀（應附繕本）
。
                               　   書記官  黃瓊蘭
中　　華　　民　　國　　96　　年　　4 　　月　　16　　日
